臺灣高等法院花蓮分院刑事判決　　　 110年度原上易字第18號
上　訴　人
即　被　告　陳金土


　　　　　　陳智凱




共　　　同
選任辯護人　謝維仁律師(法扶律師)　　　　　　
上列上訴人因竊盜案件，不服臺灣花蓮地方法院109年度原易字
第119號中華民國110年5月18日第一審判決（起訴案號：臺灣花
蓮地方檢察署109年度偵字第2155號），提起上訴，本院判決如
下：
    主  文
上訴均駁回。
    犯罪事實及理由
一、本案經本院審理結果，認第一審以上訴人即被告陳金土、陳
    智凱犯刑法第321條第1項第1款、第4款之罪，均各判處有期
    徒刑8月，認事用法並無不當，量刑亦稱妥之，應予維持，
    並引用第一審判決書記載之犯罪事實、證據及理由。
二、被告陳金土、陳智凱(下稱被告2人)上訴意旨：本案行竊之
    人為同案被告柯志強，被告2人並無竊盜犯意，與柯志強無
    竊盜犯意聯絡。如被告2人有單獨竊盜犯意，因無證據證明
    被告2人開始財物搜尋，僅能論以侵入住宅罪，又縱認已為
    著手，因被告2人未取得財物，也屬未遂。另被告陳智凱案
    發時已酒醉，不清楚自己在做什麼等語。
三、駁回上訴之理由
(一)按共同實行犯罪行為之人，在共同意思範圍以內，各自分擔
    犯罪行為之一部，彼此協力、相互補充以達其犯罪之目的者
    ，即應對於全部所發生之結果，共同負責。故共同正犯在客
    觀上透過分工參與實現犯罪結果之部分或階段行為，以共同
    支配犯罪「是否」或「如何」實現之目的，並因其主觀上具
    有支配如何實現之犯罪意思而受歸責，固不以實際參與犯罪
    構成要件行為或參與每一階段之犯罪行為為必要。僅參與事
    前之計劃、謀議而未實際參與犯罪（計劃主持人、組織者）
    ，或僅參與犯罪構成要件以外之行為（把風、接應），倘足
    以左右其他行為人是否或如何犯罪，而對於犯罪之實現具有
    功能上不可或缺之重要性者，與其他參與實行犯罪構成要件
    行為之人，同具有功能性的犯罪支配地位，而為共同正犯(
    最高法院103年度台上字第2258號刑事判決要旨參照)。
(二)經查：
  ⒈被告陳金土供稱：我與柯志強曾在案發處工地工作，也住在
    案發宿舍，當時告訴人是我的班長。我未離職前，每天上班
    就是早上7點起床，公司派車從案發宿舍載我們去工地，約
    需30分鐘車程，8點開始工作，中午12點休息1小時，回宿舍
    休息的人，公司會於下午1點再派車載回工地工作，到下午5
    點下班等語(本院卷第83頁)，足見被告陳金土對於住在案發
    宿舍員工(含告訴人)之作息時間，瞭若指掌。然被告陳金土
    竟擇於下午2時許前往案發宿舍，事先復未聯繫告訴人，顯
    係刻意挑選無人時段，故其辯稱：當天是要去探望告訴人等
    語，與其客觀舉止相悖，即無足採。
  ⒉被告陳金土為被告陳智凱之父，柯志強為其女兒之男友。從
    監視畫面顯示，被告陳金土、陳智凱、柯志強一上到2樓案
    發宿舍，3人即開始分別來回進出走道兩旁之多間舍房，甚
    有默契，並無先行敲門之動作，如遇無法開啟房門，被告陳
    智凱甚至以身體撞門而入，被告陳智凱也自承：我是一間一
    間找人，當下沒有用喊的等語(原審卷第124頁)，益徵其等
    之行為，顯與一般拜訪友人會有之舉動相違。
  ⒊再觀之監視紀錄，係被告陳金土先進入告訴人房間，柯志強
    再進入，被告陳金土出來房間時，手上拿一條狀物，之後，
    被告陳智凱再進入告訴人房間，此時，告訴人房間內已有被
    告陳智凱、柯志強，不久，被告陳金土走到告訴人房門口，
    似向房內講話後，轉身離開，柯志強隨即叼著香菸同時揹著
    1個黑色背包，緊接被告陳金土身後走出告訴人房間，被告
    陳智凱也在柯志強之後，離開該房間，有監視光碟及原審勘
    驗筆錄可參(見偵查卷附之錄音光碟片存放袋、原審卷第126
    頁至第127頁)。基上，可知被告2人於柯志強竊取告訴人背
    包時均在場目睹，且從其3人一到案發宿舍，未見交談即分
    別進入舍房查看，於柯志強取得上開背包後，未幾便均離開
    案發地之默契表現，足證其3人具有竊盜之犯意聯絡，彰彰
    甚明。
  ⒋又案發宿舍位於2樓，該棟為簡易搭建之地上物，樓梯設於
    外牆，被告陳智凱係自行上樓進入2樓案發宿舍，無需他人
    攙扶，有監視畫面截圖可參(警卷第71頁)，進入案發宿舍後
    ，監視紀錄也顯示被告陳智凱步伐穩健，無蛇行、不穩等醉
    酒狀態，遇轉動門鎖無法開啟房門時，也會用身體衝撞，來
    回穿梭走道時，甚至有小跑步之動作，有原審及本院勘驗筆
    錄可參(原審卷第126頁至第127頁，本院卷第86頁)，全然未
    見被告陳智凱有何酒醉不知人事之情，則其辯稱：當時酒醉
    ，不知在做什麼等語，委無足採。至辯護人稱：被告陳智凱
    曾就同一個房間(下稱系爭房間)撞了2次門，如果他是清醒
    的，第一次撞開後，第二次要進去應該不會再撞一次等語。
    然經當庭勘驗辯護人所指監視段落畫面，被告陳智凱第一次
    進入系爭房間前，先用手轉動門鎖，並用身體撞門2次進入
    後，將房門帶上，在房內約待2分鐘，陳金土隨後試圖要進
    入系爭房間，但摸一下門把就放棄。被告陳智凱第二次進入
    時，同樣先用手轉動門鎖，並用身體去撞門1次後進入，約
    待2、3秒離開，有本院勘驗筆錄可參(本院卷第124頁)，可
    知系爭房間門鎖縱無自動上鎖裝置，也因老舊、損壞而不易
    轉動開啟，方致被告陳智凱第一次進入隨手帶上房門後，被
    告陳金土隨後試圖轉鎖開門無功而放棄，也使得被告陳智凱
    第二次需再次撞門而入，故被告陳智凱第一次、第二次均撞
    門進入系爭房間，係因門鎖不易轉動開啟之緣故，與其精神
    狀況實無關聯。又被告陳智凱第一次進入系爭房間約待2分
    鐘之久，第二次僅約待2、3秒，未再久待，亦見被告陳智凱
    迅速確認有無遺漏之謹慎，實係更加彰顯被告陳智凱行為時
    之意識清晰，辨識能力並無喪失或顯然降低之情事，則辯護
    人以此為辯，並不可採。
  ⒌是以，從被告陳金土、陳智凱、柯志強之關係、被告陳金土
    對案發地及宿舍作息之熟悉度、無人時段之挑選、抵達案發
    宿舍即分路進入各房間查看、於竊得告訴人所有背包後不久
    即離去之行動默契等客觀情狀，在在可證被告陳金土應居於
    支配主導本案犯行之地位，與陳智凱、柯志強彼此間具有共
    同竊盜之犯意聯絡，實已昭然若揭，是被告2人上開辯稱，
    俱無可信。
(三)綜上，原審認定被告陳金土、陳智凱、柯志強於本案具有共
    同竊盜之犯意聯絡予以論罪科刑，核無違誤。被告2人無視
    原審已為之明白論述，猶執前詞指摘原判決不當，為無理由
    ，應予駁回。
據上論結，應依刑事訴訟法第373條、第368條，判決如主文。
本案經檢察官林英正提起公訴，檢察官施慶堂到庭執行職務。
中    華    民    國   110    年    9     月    24    日
                  刑事庭審判長法  官  林信旭
                              法  官  劉雪惠
                              法  官  廖曉萍
以上正本證明與原本無異。
本件不得上訴。
中    華    民    國   110    年    9     月    24    日
                              書記官  廖子絜
附錄本案論罪科刑法條全文：
中華民國刑法第321條
犯前條第1項、第2項之罪而有下列情形之一者，處6月以上5年以
下有期徒刑，得併科50萬元以下罰金：
一、侵入住宅或有人居住之建築物、船艦或隱匿其內而犯之。
二、毀越門窗、牆垣或其他安全設備而犯之。
三、攜帶兇器而犯之。
四、結夥三人以上而犯之。
五、乘火災、水災或其他災害之際而犯之。
六、在車站、港埠、航空站或其他供水、陸、空公眾運輸之舟、
    車、航空機內而犯之。
前項之未遂犯罰之。